【裁判字號】    97,消債更,437
【裁判日期】    970829
【裁判案由】    更生事件
【裁判全文】
臺灣臺北地方法院民事裁定           97年度消債更字第437號
聲  請  人
即債務人    甲○○原名蔡宛霖.
上列當事人因消費者債務清理事件聲請更生，本院裁定如下：
    主  文
聲請駁回。
聲請費用由聲請人負擔。
    理  由
一、按債務人與金融機構協商成立者，不得聲請更生或清算，但
    因不可歸責於己之事由，致履行顯有重大困難者，不在此限
    ；本條例施行前，債務人依金融主管機關協調成立之中華民
    國銀行公會會員辦理消費金融案件無擔保債務協商機制與金
    融機構成立之協商，準用前項之規定，消費者債務清理條例
    （下稱本條例）第151條第5項、第6項分別定有明文。又聲
    請更生或清算不合程式或不備其他要件者，法院應以裁定駁
    回之，但其情形可以補正者，法院應定期間先命補正，復為
    同條例第8條所明定。
二、聲請人聲請意旨略以：伊有不能清償債務情事，前以書面及
    債權人清冊向最大債權金融機構請求共同協商債務清償方案
    ，協商成立並約定自民國95年11月起每月償還新臺幣（下同
    ）37,928元。惟伊自95年起係從事清潔工工作，並無固定雇
    主，且因景氣不佳，雇主改聘外籍勞工，致工作減少，每月
    平均收入自95年間之35,000元，減低至96年間之25,000 元
    ，顯已不足清償前開協商債務，故伊無力繼續履行原協商條
    件，係因非可歸責於己之事由所致，且伊無擔保或無優先權
    之債務總額未逾1,200萬元，復未經法院裁定開始清算程序
    或宣告破產，爰依法聲請更生等語。
三、經查：
  (一)按債務人與金融機構協商成立者，除非因不可歸責於己之事
    由，致履行顯有重大困難，否則不得聲請更生或清算，本條
    例第151條第5項定有明文。是債務清償方案成立後，應由債
    務人按其條件履行，惟須於其後發生情事變更，在清償期間
    收入或收益不如預期，致該方案履行困難甚或履行不能，因
    不可歸責於己，始能依本條例第151條第5項但書之規定聲請
    更生或清算。此項規定旨在避免債務人任意毀棄已成立之協
    商，濫用更生或清算之裁判上債務清理程序，蓋以債務清償
    方案係經當事人行使程序選擇權所為之債務清理契約，債務
    人自應受該成立之協議所拘束。查聲請人於本條例施行前之
    95年10月間，業就其積欠各金融機構之信用卡及信用貸款債
    務，利用金融主管機關協調成立之中華民國銀行公會會員辦
    理消費金融案件無擔保債務協商機制，與各債權銀行成立協
    商，約定自95年11月起，以每月37,928元依各債權銀行債權
    金額比例清償債務，聲請人於協商成立後依約還款至96年8
    月，嗣於同年9月經判定毀諾，有聲請人所提無擔保債務還
    款計劃及最大債權銀行國泰世華商業銀行客戶交易明細查詢
    在卷可稽，是本件應探究者為聲請人之毀諾，是否符合本條
    例第151條第5項但書「因不可歸責於己之事由，致履行顯有
    重大困難」之規定，而得聲請更生。
  (二)查聲請人係以其從事之清潔工作，因景氣不佳致工作減少，
    其95年間之每月平均收入為35,000元，96年間則減為25,000
    元云云，惟未舉證以實其說，則其主張因協商後發生情事變
    更，在清償期間收入突然減少，致履行協商條件有重大困難
    ，尚難採信。
  (三)次查，聲請人於96年8月間賣出聯詠股票、華寶股票、台達
    電股票、友尚股票，總計收入為1,876,937元（751,055+19,
    592+611,787+13,032+135,289+346,182=1,876,937）；其於
    同期間尚有期貨收入總計27,501元（5,000+9,000+10,000+3
    ,501 =27,501），有聲請人所提國泰世華銀行忠孝分行帳戶
    存摺（證券戶）在卷可稽，顯見其於96年8月間並非無資力
    足以支付每月37,928元之協商款項。至於其於同期間復買入
    聯詠股票、台達電股票及期貨，致存款花費殆盡，而無法繼
    續履行協商條件，核係屬可歸責於己之事由所致。從而，本
    件聲請人不能繼續履行協商條件，既難認有不可歸責於己之
    事由，其聲請更生即屬要件不備，且又無從補正，依首揭條
    文之意旨，自應駁回其更生之聲請，爰裁定如主文。
中    華    民    國    97    年    8    月    29     日
                  民事第五庭    法      官    林妙黛
上為正本係照原本作成
如不服本裁定，應於裁定送達後10日內，以書狀向本院提出抗告
，並繳納抗告費新臺幣1千元
中    華    民    國    97    年    8    月    29    日
                                書  記  官    陳怡君


司法院資訊處製作；財團法人民間司法改革基金會備份。
